【裁判字號】    98,易,117
【裁判日期】    980721
【裁判案由】    恐嚇等
【裁判全文】
臺灣雲林地方法院刑事判決               98年度易字第117號
公  訴  人  臺灣雲林地方法院檢察署檢察官
被      告  戊○○
            丁○○
            丙○○○
            辛○○
            乙○○
上五人共同
選任辯護人  簡承佑律師
            張育誠律師
上列被告因恐嚇等案件，經檢察官提起公訴（97年度偵字第4311
號、第5655號），本院判決如下：
    主  文
戊○○共同傷害人之身體，累犯，處有期徒刑肆月，如易科罰金
，以新臺幣壹仟元折算壹日。又共同以非法方法剝奪人之行動自
由，累犯，處有期徒刑伍月，如易科罰金，以新臺幣壹仟元折算
壹日。應執行有期徒刑捌月，如易科罰金，以新臺幣壹仟元折算
壹日。
丁○○共同傷害人之身體，處有期徒刑伍月，如易科罰金，以新
臺幣壹仟元折算壹日。又共同以非法方法剝奪人之行動自由，處
有期徒刑陸月，如易科罰金，以新臺幣壹仟元折算壹日。又以加
害生命之事，恐嚇他人致生危害於安全，處有期徒刑貳月，如易
科罰金，以新臺幣壹仟元折算壹日。應執行有期徒刑拾壹月，如
易科罰金，以新臺幣壹仟元折算壹日。
丙○○○共同傷害人之身體，處有期徒刑月，如易科罰金，以
新臺幣壹仟元折算壹日。又共同以非法方法剝奪人之行動自由，
處有期徒刑肆月，如易科罰金，以新臺幣壹仟元折算壹日。應執
行有期徒刑伍月，如易科罰金，以新臺幣壹仟元折算壹日。
辛○○共同傷害人之身體，處有期徒刑肆月，如易科罰金，以新
臺幣壹仟元折算壹日。又共同以非法方法剝奪人之行動自由，處
有期徒刑肆月，如易科罰金，以新臺幣壹仟元折算壹日。應執行
有期徒刑柒月，如易科罰金，以新臺幣壹仟元折算壹日。
乙○○共同傷害人之身體，處有期徒刑月，如易科罰金，以新
臺幣壹仟元折算壹日。又共同以非法方法剝奪人之行動自由，處
有期徒刑月，如易科罰金，以新臺幣壹仟元折算壹日。應執行
有期徒刑肆月，如易科罰金，以新臺幣壹仟元折算壹日。
    事  實
一、戊○○前因施用第一、二級毒品案件，經臺灣臺北地方法院
    以97年度訴緝字第24號分別判處有期徒刑6 月、2 月，並定
    應執行有期徒刑6 月確定，於民國97年6 月20日易科罰金執
    行完畢。戊○○、丁○○為兄弟，均為丙○○○之子；甲○○為己○○、庚○○姊妹之母。丁○○因其母丙○○○委託
    甲○○簽賭虧損之金錢糾紛，遂於97年7 月15日晚間7 時接
    近8 時許，與庚○○所有門號0000000000號行動電話聯繫後
    ，要求庚○○至丙○○○位於雲林縣北港鎮○街里○○路
    297 號之住處，商討上開虧損之處理事宜。迨庚○○於同日
    晚間8 時許到達上開住處後，丙○○○、丁○○竟共同基於
    傷害、妨害自由之犯意聯絡，推由丁○○徒手毆打庚○○之
    頭部，並以腳踹踢其左小腿外側、後腰部，且於晚間8 時30
    分許強押庚○○上車載至雲林縣水林鄉○○段某處，與真實
    姓名年籍不詳綽號「眼鏡」之成年男子見面後，再返回上開
    住處；隨後9 時接近10時許，辛○○（綽號烏龜）、乙○○
    （綽號阿宗）一同至上開華勝路297 號住處，晚間10時許戊○○亦回到上開住處，其3 人竟與丙○○○、丁○○共同承
    前傷害、妨害自由之犯意聯絡，由丙○○○稱，用手打就好
    ，不要打死在這裡等語，由丁○○、辛○○、乙○○徒手搥
    打庚○○之頭部，戊○○徒手毆打庚○○之左臉頰，辛○○
    並用酒杯丟擲庚○○之右腳部分，且於上開過程中，均緊閉
    鐵門不讓庚○○離開該處。嗣甲○○於同日晚間10時許見其
    女庚○○未歸，乃致電詢問庚○○之行蹤，丙○○○接聽後
    則將電話轉交由丁○○接聽，丁○○竟另基於恐嚇之犯意，
    向甲○○恫嚇稱：「你沒有馬上過來就讓你女兒死」等加害
    庚○○生命之言語，使甲○○心生畏懼，致生危害於安全，
    並旋於晚間10時30分許，丁○○開車至甲○○位於雲林縣北
    港鎮○○路21號之住處，將甲○○及其女己○○載至上開華
    勝路297 號住處，迨甲○○及己○○到達後，丙○○○、戊○○、丁○○、辛○○、乙○○又共同承前傷害、妨害自由
    之接續犯意聯絡，由戊○○以腳踹踢甲○○的腹部、徒手打
    甲○○、己○○之頭部，辛○○徒手打己○○之頭部，乙○○徒手打庚○○、甲○○之頭部，導致庚○○受有頭部外傷
    、枕部挫傷、左臉頰處挫傷（3 ×2 公分）、左上臂挫傷瘀
    青（2 ×1 公分）、下背部挫傷、左小腿挫傷皮下瘀血（10
    ×5 公分）、右足擦傷（2 ×2 公分）、甲○○受有腹部挫
    傷、己○○受有左頭頂挫傷等傷害。丁○○等人於過程中，
    將鐵門關下緊閉，並命庚○○、甲○○、己○○3 人不能說
    話、不能動、也不能哭，又戊○○、丁○○稱要將其3 人載
    到古坑山上埋掉等語。嗣因己○○佯稱欲回家籌錢，方由丁○○駕車載其先行離開，待丁○○再返回上開住處後，丙○○○叫戊○○、丁○○、辛○○、乙○○等人將甲○○、庚○○載到古坑山上埋掉，戊○○、丁○○、辛○○、乙○○
    遂強押甲○○、庚○○上車，經甲○○、庚○○脫逃下車，
    向丙○○○求情時，又遭戊○○等人抓回，再次強押上車拉
    扯之際，因先行離去之己○○趁機報警，員警已於該晚間11
    時許到場，始查悉上情。
二、案經甲○○、庚○○、己○○訴由雲林縣警察局北港分局報
    告臺灣雲林地方法院檢察署檢察官偵查起訴。
    理  由
壹、程序部分：
一、按被告以外之人於審判外之言詞或書面陳述，除法律有規定
    者外，不得作為證據，刑事訴訟法第159 條第1 項定有明文
    。惟被告以外之人於偵查中向檢察官所為之陳述，除顯有不
    可信之情況者外，得為證據；被告以外之人於審判外之陳述
    ，雖不符刑事訴訟法第159 條之1 至第159 條之4 規定得為
    證據之情形，而經當事人於審判程序同意作為證據，法院審
    酌該言詞陳述或書面陳述作成時之情況，認為適當者，亦得
    為證據，刑事訴訟法第159 條之1 第2 項及第159 條之5 第
    1 項分別定有明定。
二、經查告訴人甲○○、庚○○、己○○於偵查中之證述，證人
    即員警吳茂榮、張中於偵查中之證述，共同被告丙○○○於
    偵查中、戊○○、丁○○、辛○○、乙○○於警詢中及偵查
    中之供述（對於其他共同被告而言），庚○○、甲○○之中
    國醫藥大學北港附設醫院97年7 月16日雲府衛醫字第16012
    號診斷證明書、己○○之中國醫藥大學北港附設醫院97年7
    月18日雲府衛醫字第16012 號診斷證明書各1 份、雲林縣警
    察局北港分局北辰派出所P0000000J91F49G 受理刑事案件報
    案三聯單1 份、指認被告戊○○之口卡片、通聯紀錄等，雖
    均屬被告以外之人於審判外之言詞或書面陳述，然經被告戊○○、丁○○、丙○○○、辛○○、乙○○與檢察官同意作
    為證據使用，復經本院審酌該言詞或書面陳述作成時之情況
    ，亦無不當或有何顯不可信之情形，依上規定，應認具有證
    據能力，得作為本件證據使用。
貳、實體部分：
一、訊據被告丁○○固承認於97年7 月15日晚間有與庚○○以電
    話聯繫，於同日8 時許與庚○○、丙○○○在位於雲林縣北
    港鎮○街里○○路297 號之住處商討金錢糾紛處理事宜，且
    徒手打庚○○之頭部2 下，並於晚間10時30分許，在丙○○○接到甲○○之電話後，接過該電話與甲○○通話之後，開
    車到甲○○位於雲林縣北港鎮○○路21號之住處，將甲○○
    、己○○接至上開華勝路297 號之住處一同商討等情；被告
    丙○○○固承認於97年7 月15日晚間有與庚○○、丁○○在
    上開華勝路297 號之住處商討金錢糾紛處理事宜，並於晚間
    10點多，接聽甲○○之詢問電話後，由丁○○開車接甲○○
    、己○○接至上開華勝路297 號之住處一同商討等情；被告
    辛○○、乙○○固承認於97年7 月15日晚間9 時接近10許有
    至華勝路297 號之住處，並看到庚○○、甲○○、己○○在
    場與丁○○、丙○○○商討清償債務等情；被告戊○○固承
    認於97年7 月15日晚間10時許返回華勝路297 號之住處，看
    到庚○○、甲○○、己○○在場與丁○○、丙○○○商討金
    錢糾紛處理事宜等情，惟被告丁○○矢口否認有何妨害自由
    或恐嚇之犯行；被告丙○○○、戊○○、辛○○、乙○○均
    矢口否認有何妨害自由或傷害之犯行。
  (一)被告丁○○辯稱：當天下午即已與庚○○商討債務，約4 點
    多庚○○就自行返家，並無妨害自由或打人之情事，因此晚
    間庚○○再次到家中商討債務時，也是一樣，更沒有在電話
    中恐嚇甲○○，或限制庚○○、甲○○、己○○3 人之行動
    自由、毆打甲○○、己○○，及強押庚○○、甲○○上車等
    行為，是告訴人3 人欺騙母親丙○○○，不願意還錢所以胡
    亂指控；且如果真的有意傷害甲○○母女3 人，傷勢絕對不
    止診斷證明書所示之情形云云。
  (二)被告丙○○○辯稱：沒有叫丁○○等人將甲○○、庚○○載
    到古坑山上埋掉，也沒有毆打庚○○、甲○○、己○○3人
    或限制其等之行動自由，其受到庚○○母子3 人之詐欺，也
    是受害人云云。
  (三)被告戊○○辯稱：當天過程中大門都是敞開的，其未毆打庚○○、甲○○、己○○3 人或限制其等之行動自由及強押庚○○、甲○○上車，是甲○○母女3 人欺騙母親丙○○○，
    不願意還錢而胡亂指控云云。
  (四)被告辛○○辯稱：當天到上開華勝路297 號住處一下子就回
    家，並沒有毆打庚○○、甲○○、己○○等3 人或限制其等
    3 人之行動自由及強押甲○○、己○○上車云云。
  (五)被告乙○○辯稱：其工作是開花店，當天忙到9 點多，到上
    開華勝路297 號住處之後，得知丁○○與庚○○等人在商討
    債務清償問題，有因為庚○○等人不願意還錢太過份而罵人
    ，但絕對沒有毆打庚○○、甲○○、己○○3 人或限制其等
    之行動自由及強押甲○○、己○○上車云云。
二、經查：
  (一)丁○○因其母丙○○○委託甲○○簽賭虧損之金錢糾紛，遂
    於97年7 月15日晚間7 時接近8 時許，與庚○○所有門號
    0000000000號行動電話聯繫後，要求庚○○至丙○○○位於
    雲林縣北港鎮○街里○○路297 號之住處，商討上開虧損之
    處理事宜，而庚○○於同日晚間8 時許到達上開住處。隨後
    9 時接近10時許，辛○○、乙○○一同至上開華勝路297 號
    住處，晚間10時許戊○○亦回到上開住處，庚○○仍未離開
    ；嗣甲○○於同日晚間10時許，見其女庚○○未歸，乃致電
    詢問庚○○之行蹤，丙○○○則將電話交由丁○○接聽，2
    人通話後，由丁○○於晚間10時30分許，開車至甲○○位於
    雲林縣北港鎮○○路21號之住處，將甲○○及其女己○○載
    至上開華勝路297 號住處，約20、30分鐘後，因己○○稱欲
    回家籌錢，由丁○○駕車載其先行離開，丁○○再返回上開
    住處時不久，約晚間11時許員警即到達上開住處現場；庚○○受有頭部外傷、枕部挫傷、左臉頰處挫傷（3 ×2 公分）
    、左上臂挫傷瘀青（2 ×1 公分）、下背部挫傷、左小腿挫
    傷皮下瘀血（10×5 公分）、右足擦傷（2 ×2 公分）、甲○○受有腹部挫傷、己○○受有左頭頂挫傷之傷害等情，經
    庚○○、甲○○、己○○於97年10月8 日、97年10月30日、
    97年11月21日之檢察官訊問證述（雲林地檢97年偵字第4311
    號卷，下稱偵卷(一)第6 頁至第10頁、第62頁至第66頁，雲林
    地檢97年偵字第5655號，下稱偵卷(二)第11頁至第14頁）、庚○○、己○○於98年6 月30日審理時具結證述（本院卷第
    111 頁至第137 頁）、警員吳茂榮、張中於97年10月27日檢
    察官訊問證述（偵卷(一)第36頁至第38頁）甚明，並有告訴人
    甲○○、庚○○之中國醫藥大學北港附設醫院97年7 月16日
    雲府衛醫字第16012 號診斷證明書、己○○之中國醫藥大學
    北港附設醫院97年7 月18日雲府衛醫字第16012 號診斷證明
    書、雲林縣警察局北港分局北辰派出所P0000000J91F49G 受
    理刑事案件報案三聯單各1 份（警卷第25頁至第28頁）、庚○○、丙○○○、辛○○、乙○○電話之通聯紀錄（偵卷(二)
    第21頁至第266 頁）可為佐證，復為被告5 人所不否認，應
    可以認定。
  (二)按告訴人、證人之陳述有部分前後不符，或相互間有所歧異
    時，究竟何者為可採，法院仍得本其自由心證予以斟酌，非
    謂一有不符或矛盾，即應認其全部均為不可採信；尤其關於
    行為動機、手段及結果等之細節方面，告訴人之指陳，難免
    故予誇大，證人之證言，有時亦有予渲染之可能；然其基本
    事實之陳述，若果與真實性無礙時，則仍非不得予以採信，
    最高法院74年臺上字第1599號判例可資參照。
  (三)告訴人之指述應足採信：
    1.告訴人庚○○之證述：
    (1)於97年10月8 日、97年10月30日、97年11月21日之檢察官
      訊問時證稱：「在晚上7 點（97年7 月15日），丁○○打
      電話給我」、「我接到電話後就去他家」、「丁○○、戊○○、『烏龜』（指辛○○，以下同）、『阿忠』（應為
      阿宗，指乙○○，以下同）4 個人打我。全身上下亂打，
      還有用腳踢，『烏龜』用泡茶的玻璃杯丟我。」、「丁○○、戊○○的媽媽在一旁搧風點火，說讓她們死，死不要
      死在家裡。我受傷去抓她的腳跟，她還把我踢開，她叫丙○○○，她住在華勝路297 號。」、「後來我聽到丙○○○不知在跟誰講電話，我又聽到丁○○在電話中講：你要
      趕快來，你不趕快來，我要讓你女兒死在這裡。之後我媽
      媽跟姊姊（即甲○○、己○○）就來了，戊○○就踢我媽
      媽的肚子，捏我媽媽的臉，把臉皮拉很高，就說你很白目
      ，我媽媽叫你去替她簽六合彩你就去簽，我媽媽叫你去死
      ，你要不要去死？我看到我媽媽被打，我哭也被打，『阿
      忠』一直捶我的頭，他們4 個說，我不可以哭，也不可以
      笑，也不可以走動，就讓他們4 個人在地上踢。己○○也
      有被『烏龜』和戊○○打。」、「後來丁○○載我姊姊出
      去，我和我媽媽被『烏龜』和那位不知道名字的人、戊○○一起押到1 臺銀色賓士車上面，到車上後，我媽媽從另
      一邊門把我拖下車，我和我媽媽去跪丙○○○，叫她不要
      這樣，請她跟她兒子說，可是她不理我們，把我們撥開。
      後來他們硬要拉我們上車去古坑，說要把我們活埋，我們
      就從車門另一邊脫逃，我們又被押進去，戊○○說要商量
      看看去哪裡，他跟丙○○○講話，不知講什麼，丙○○○
      就走進去裡面，不理我們了。」、「丙○○○跟丁○○說
      ，不可以把她打死在這裡，這樣我們也有罪，要打用空手
      打就好，驗不出傷。後來就坐在旁邊，其他人打時，她就
      說打死她，要用空手打，不可以用東西。我們就被拖去車
      上時，我們有脫逃一次，她就跟戊○○說『要拖去古坑埋
      ，她們也拿不出錢』。」（偵卷(一)第7 頁至第8 頁、第64
      頁）、「（問：97年7 月15日那天晚上，你媽媽打電話給
      丙○○○，丙○○○又把電話拿給丁○○接，丁○○有沒
      有對你媽媽說什麼？）他說你要是不來，你女兒我們就要
      讓她死。」等語（偵卷(二)第12頁）。
    (2)其於98年6 月30日審理時具結證述與上開所述大致相同，
      並稱：97年7 月15日晚間7 點多，只有丁○○跟丙○○○
      在家。當時丁○○一見面就打伊右邊頭部，罵髒話，責備
      伊下午敢跑去向綽號「黑松」蔡永常之男子告狀，從伊之
      右側頭部打下去，之後伊頭暈彎下腰，丁○○穿拖鞋踹伊
      左小腿外側，並踩小腿及壓擰，後又踢伊後腰部。隨後不
      久丁○○就把伊之行動電話及包包拿走，並與丙○○○，
      把伊押到水林西井段某處見綽號為「眼鏡」之男子，並經
      過大概1 、20分鐘後離開返回上開華勝路297 號住處。丁○○一進門就先將鐵門關下來，「烏龜」辛○○跟「阿忠
      」乙○○就一同到上開華勝路297 號住處，稍後戊○○亦
      返家，當時「烏龜」辛○○用手打伊的頭部，且用酒杯丟
      擲，伊右腳踝內側因而流血；當時丙○○○說，只能用空
      手打，不能用工具，不可以打死，打死要去外頭；丁○○
      用手打伊的頭部；乙○○一邊喝酒，也用手搥伊的頭部；
      戊○○打伊之右臉頰，造成右臉頰顴骨腫起來，還有從頭
      部打下去，也有罵髒話。之後，丙○○○說伊媽媽打電話
      ，丁○○接過電話後，有聽到丁○○罵髒話並說：『如果
      你不來就讓你女兒死在這裡』等語，並開車將其母親甲○○及姐姐己○○接到上開住處，一進門戊○○就踢甲○○
      的腹部，打己○○頭部，並要伊3 人坐在椅子上不能說話
      、不能動、也不能哭。「烏龜」凌辱的方式是用酒潑、用
      酒杯擲、抽煙用煙灰彈伊3 人；「阿忠」也一直接近打甲○○。之後因為丁○○等人要錢，所以己○○表示回家去
      籌錢還錢，丁○○就先載己○○回去籌錢。隨後戊○○等
      人要押伊與母親甲○○到山上，伊2 人由另1 邊車門脫逃
      ，甲○○跪地請求丙○○○希望放過伊2 人，丙○○○卻
      說打死也不能在這打死，並跟戊○○說帶去山上埋掉等語
      ，拉扯間員警就到達上開現場等語（本院卷第111 頁至第
      125 頁）。
    2.告訴人甲○○於97年10月8 日、97年10月30日、97年11月
      21日之檢察官訊問時證稱：「己○○說，丁○○打電話叫
      庚○○過去，有話要跟她說，7 點多就過去了，我就打電
      話給丙○○○問她，她沒跟我說，就把電話拿給丁○○聽
      ，丁○○說你沒馬上過來就要讓你女兒死。丁○○開車來
      我家押我和己○○過去他家，一進門戊○○就踢我肚子，
      打我的頭，在場的還有『烏龜』、『阿忠』。」、「先打
      我的人是戊○○，後來『烏龜』一直打我的頭，『阿忠』
      也有打，丁○○在一邊罵我幹你娘，戊○○就說，我媽媽
      叫你簽你就簽，叫你去死，你要不要去死，我進去後，己○○、庚○○也一起被打。『阿忠』、戊○○、『烏龜』
      都有出手打我們3 個。」、「後來『阿忠』、戊○○、丁○○叫我們3 個人坐在那裡不能動，也不能哭，結果沒哭
      也打，哭也打。」、「丁○○就先載己○○回去我家要拿
      錢，然後戊○○、『烏龜』、『阿忠』就拖我和庚○○去
      另1 臺車上，我們脫逃後，又被抓回去跪丙○○○，說又
      沒怎樣，為什麼把我們打成這樣，後來又把我們拖出去外
      面，就看見警察在外面被『阿忠』用手搭在肩頭。」、「
      我到戊○○家，她（指丙○○○）一直搧動他們打我們，
      說她跟我簽六合彩，輸我要負責，戊○○就開始打我，我
      跟戊○○說要聽我解釋，丙○○○就說，不用聽她解釋，
      她還說要打就不要在這裡打死，要拖去山上打，拖去古坑
      埋掉。我有脫逃1 次，叫丙○○○要救我們，她說她沒辦
      法，都是那些孩子在處理。」、「（問：那天警察來時，
      『阿忠』、『烏龜』、丁○○、戊○○都還在？）都在，
      還有丙○○○。」（偵卷(一)第9 頁、第65頁）、「 (問：
      97 年7月15日，你打電話給丙○○○，丙○○○又轉給丁○○聽，丁○○說什麼話？）說如果不過去，就要讓庚○○死，說要過來載我們，我們下樓時，他車子就到了，恐
      嚇我們說，如果我們不上車，就要讓庚○○死。」等語（
      偵卷(二)第13頁至第14頁）。
    3.告訴人己○○之證述：
    (1)97年10月8 日、97年10月30日、97年11月21日之檢察官訊
      問時證稱：「我媽快11點回來時，就問2 個小孩在這裡，
      庚○○去哪裡，我就跟她說丁○○打電話叫她過去說要講
      事情，我媽就打電話給丙○○○，丙○○○就把電話拿給
      丁○○，我有聽到他罵1 句三字經，叫我媽馬上過去，不
      然要對我妹妹（即庚○○）不利，他說要過來載我們，我
      們下來樓下後，就看到他在外面，他說你們要不要上車，
      若不上車，就要讓我妹妹死得很難看。」、「載過去他家
      後，一進去後，鐵門就關下來了，戊○○就先打我媽媽，
      我過去擋，也被戊○○打，他從我頭上的髮夾打過來。戊○○把我媽的臉皮拉得很高，說你很白目，我媽媽叫你去
      簽你就去簽，叫你去死你怎麼不去死，我現在缺錢。再來
      ，戊○○、『烏龜』、『阿忠』就一直罵三字經，丁○○
      就在一旁一直說，不要聽她們講那麼多，反正打就對了，
      她們也不敢去報警，叫我們3 個乖乖坐在椅子上，都不可
      以動，罵我們是畜生，問我們什麼要回答，再且要回答他
      們要聽的。」、「『烏龜』坐在離我們很近的地方，一開
      始就先打我很重的一拳，說你媽媽替丙○○○簽，丙○○○輸的，你們都要替她還。」、「他們還有丟泡茶的杯子
      ，朝我們3 個丟，我妹妹的腳就受傷了，『烏龜』看到我
      媽媽眼淚快流出來了，就拿煙頭丟我媽媽，又說你眼淚如
      果掉下來，我就立刻打你讓你更哭。」、「我有聽到戊○○、『烏龜』、丙○○○有說，錢若不替丙○○○賠的話
      ，就通通帶去古坑山上埋掉，沒有人會知道。」、「我就
      跟丁○○說，你們就是要錢，讓我回去籌錢，『烏龜』就
      跟丁○○說，你現在讓她回去，如果她去報警怎麼辦，丁○○就說她不敢。她媽媽跟庚○○在這裡，她沒那麼好膽
      。在車上，他又跟我說，你去報警我會知道，如果你去報
      警，就不要想再看到媽媽跟妹妹。」、「我一回到家就趕
      快報警，我弟弟趕去警察局，我報2 次警，離第1 次沒多
      久，我又打第2 次過去問，你們到了沒。警察就說已經到
      了。」等語（偵卷(一)第9 頁至第10頁）。
    (2)其於98年6 月30日審理時具結證述與上開所述大致相同，
      並稱：當天到上開華勝路297 號住處，鐵門是關著，丁○○按開電動門，戊○○站在裡面，一進去之後戊○○先從
      媽媽甲○○的肚子踢下去，還打伊跟媽媽甲○○的頭部，
      一邊打一邊罵三字經，打完之後叫伊母女3 人坐著，不能
      動、不能說話、也不能哭，要聽戊○○等人的話，他們說
      什麼就是什麼。「烏龜」辛○○也有打伊，而「阿忠」乙○○就是在旁邊叫囂，並打伊妹妹庚○○及媽媽甲○○的
      頭部，戊○○及丁○○並稱要將伊3 人押到山上埋掉等語
      。約經過半小時，伊向丁○○表示讓伊回去籌錢，丁○○
      才載伊回家，回家之後就馬上報警等語（本院卷第130 頁
      至第136 頁）。
    4.告訴人之傷勢與其等所稱遭受毆打之情形大致相符，應係
      由被告等人所造成：
    (1)告訴人庚○○證稱丁○○有以手打其右邊頭部，並踩左小
      腿外側，並踢其後腰部；辛○○用手打其頭部，且用酒杯
      丟擲，造成右腳踝內側因而流血；乙○○也用手搥打其頭
      部；戊○○打其右臉頰，造成右臉頰顴骨腫起來，核與庚○○於97年7 月15日晚間11時許遭傷害翌日97年7 月16日
      就診時，中國醫藥大學北港附設醫院97年7 月16日雲府衛
      醫字第16012 號診斷證明書（警卷第27頁）所載：頭部外
      傷、枕部挫傷、左臉頰處挫傷（3 ×2 公分）、左上臂挫
      傷瘀青（2 ×1 公分）、下背部挫傷、左小腿挫傷皮下瘀
      血（10×5 公分）、右足擦傷（2 ×2 公分）等傷害情形
      ，大致相符，至於臉頰受傷部位不同，或因傷部過多，細
      節過於瑣碎，或因時間之間隔造成記憶上略有歧異，然係
      因受到外力傷害而腫脹挫傷等情，則為相同。而告訴人甲○○、庚○○、己○○均證述，戊○○以腳踢甲○○腹部
      ，亦與甲○○於97年7 月16日就診時，中國醫藥大學北港
      附設醫院97年7 月16日雲府衛醫字第16012 號診斷證明書
      （警卷第25頁）所載：腹部挫傷等情符合。另己○○遭到
      戊○○、辛○○徒手打其頭部，造成左頭頂挫傷等傷害，
      亦與己○○之中國醫藥大學北港附設醫院97年7 月18日雲
      府衛醫字第16012 號診斷證明書（警卷第26頁）相合，雖
      然己○○並未於第一時間至醫院就診，然其所受左頭頂挫
      傷，應非短時間即可消失復原之傷害，是2 天之後仍得以
      看出挫傷情形，並非悖於常情。
    (2)再者，雖被告丁○○等人稱與甲○○、庚○○有金錢糾紛
      存在，但告訴人「3 人」，竟為誣指丙○○○、戊○○、
      丁○○等人，因而於97年7 月15日晚間11時離開上開華勝
      路297 號住處後至97年7 月16日就診前之時間內「均」傷
      害自己，造成庚○○本人有「全身性」的多處傷害，甲○○、己○○甚至要使自己之「腹部」、「頭部」達到挫傷
      程度，實在難以想像。又如果僅因有金錢糾紛而意在誣陷
      ，亦無將原本不認識又不相干之辛○○、乙○○一併牽扯
      在內之必要。
    (3)此外，過程中因為被告丙○○○多次說到，用空手打，不
      能用工具，驗不出傷；不可以打死，打死要去外頭等語，
      因此，丁○○等人以徒手方式打庚○○、甲○○、己○○
      ，即可能有驗不出傷勢之受傷情形，因此，亦無法驟然認
      定告訴人3 人其餘指述遭到毆打之情節，即與事實不相符
      ；更無法僅以傷勢輕重，反推被告等人沒有傷害行為，而
      為有利被告等人之認定。
    (4)綜上，可知庚○○、甲○○、己○○所受傷害，並非告訴
      人3 人自行造成，應係戊○○、丁○○、辛○○、乙○○
      等人之傷害行為所致無疑。
    5.被告等5 人確實剝奪告訴人庚○○、甲○○、己○○之行
      動自由：
    (1)庚○○於97年7 月15日晚間約8 時許到達上開華勝路297
      號住處，丁○○、丙○○○並於晚間8 時30分許強押庚○○至雲林縣水林鄉○○段某處，與真實姓名年籍不詳綽號
      為「眼鏡」之成年男子見面後，再返回上開住處，據庚○○於上開本院審理時具結證述甚明。而庚○○亦稱丁○○
      晚間一見面就打伊頭部，罵髒話，責備其下午敢跑去口湖
      向綽號「黑松」蔡永常之男子告狀，前往西井路上丁○○
      、丙○○○還不停責備其打小報告一事等語（本院卷第
      113 頁至第116 頁背面），此情觀諸庚○○、丙○○○之
      行動電話通聯紀錄基地臺位置，即可獲得佐證，庚○○97
      年7 月15日下午6 時57分許確實有到雲林縣口湖鄉，而庚○○、丙○○○於同日晚間8 時40分許，亦曾到過雲林縣
      水林鄉○○段某處（偵卷(二)第60頁、第64頁）。其次，丙○○○於98年7 月7 日本院審理時，亦稱：「他們自己去
      找『黑松』，聽我兒子說你如果去找『黑松』出來這筆錢
      就不要跟你拿。他們騙說他媽媽去臺北，結果一會兒就跑
      去『黑松』那邊，剛好『眼鏡』在黑松那邊坐」等語（見
      本院卷第165 頁），足見庚○○所稱下午到口湖向綽號「
      黑松」蔡永常求助，遇到綽號為「眼鏡」之成年男子乙事
      ，應為實在，此情亦為丙○○○及丁○○所知悉，而庚○○上開舉動，明顯引發丁○○、丙○○○之不悅，此由庚○○於接近晚間8 時到上開華勝路297 號住處，不久即被
      帶往雲林縣水林鄉○○段某處可證。並由上情可知，丁○○、丙○○○應係避免他人介入節外生枝，方強押庚○○
      至雲林縣水林鄉○○段某處，與綽號「眼鏡」之成年男子
      見面，目的即在於解釋、澄清，告知綽號「眼鏡」之成年
      男子事情並非如庚○○所述，故庚○○上開所述，應可採
      信。
    (2)其間，庚○○稱其行動電話被丁○○取走，無法與外界聯
      繫，此由甲○○、己○○、丁○○、丙○○○均稱，於稍
      後晚間是由甲○○打電話詢問庚○○之情形，且庚○○之
      行動電話通聯紀錄於在該段受限制時間都是處於受話狀態
      ，而無法撥打給他人，均可資為證；加上庚○○所稱，到
      上開華勝路297 號住處後，因為丁○○、丙○○○始終將
      鐵門緊閉，且甲○○、己○○證述其等到達上開地點時，
      鐵門確實緊閉等情，加上之前丁○○已經動手打人，對於
      庚○○造成身、心之傷害及壓力下，庚○○當時行動係受
      到限制，無法自由離開，應堪認定。
    (3)丁○○於晚間開車至甲○○住處，將甲○○及己○○載至
      上開華勝路297 號住處後，已經返家之戊○○旋即罵人及
      踢甲○○的腹部，稍早到場之辛○○、乙○○，也分別打
      告訴人甲○○、庚○○、己○○，戊○○等人並命令其等
      不可以哭，不可以說話，也不可以動，該段期間，約20、
      30分鐘，不僅鐵門緊閉，辛○○、乙○○等人尚以言語辱
      罵，辛○○並用酒杯丟擲庚○○、以煙灰彈告訴人3 人等
      方式，戊○○及丁○○並稱要將伊3 人押到山上埋掉等語
      ，均造成甲○○、庚○○、己○○心理壓力，限制其3 人
      之行動自由，直至己○○佯稱要回家籌錢，丁○○才先行
      載己○○回家等情，均據告訴人甲○○上開偵查證述、庚○○、己○○上開偵查與審理時證述甚詳，且核其3 人所
      述內容大致相符，上情所述應非虛妄。又若被告等人僅單
      純與告訴人甲○○母女3 人商討債務問題，並無限制庚○○、甲○○之行動自由，為何已經晚間11時許，還要由己○○回家籌錢先行離去，而非3 人一同離開，他日再還錢
      ，益徵己○○所述；「『烏龜』就跟丁○○說，你現在讓
      她回去，如果她去報警怎麼辦，丁○○就說她不敢；她媽
      媽跟庚○○在這裡，她沒那麼好膽。」等語，應為實在。
      而告訴人甲○○母女3 人當時行動應係受到限制無疑。
    (4)己○○先行離去上開華勝路297 號住處，隨後戊○○、辛○○、乙○○要強押庚○○、甲○○到古坑山上，庚○○
      、甲○○由另一邊車門脫逃，甲○○跪地請求丙○○○希
      望放過其2 人，丙○○○卻說打死也不能在這打死，並跟
      戊○○說帶去山上埋掉等語，拉扯間丁○○已經返家，因
      己○○回家旋即報警，員警於11時許到達上開華勝路297
      號住處，除據甲○○、庚○○上開指證歷歷外；員警吳茂
      榮於97年10月27日檢察官訊問時證稱：97年7 月15日晚間
      11時接獲報案，在華勝路那裡有妨害自由等情形；到場看
      到報案人與嫌疑人在華勝路嫌疑人住處外的馬路上，被害
      人有2 個，情緒有點受到驚嚇，現場除戊○○兄弟2 個及
      戊○○媽媽外，還有另2 個不認識的男生等語（偵卷(一)第
      36、37頁）；員警張中於97年10月27日檢察官訊問時亦稱
      ：當天在華勝路看到母女2 人及嫌疑人2 人在華勝路嫌疑
      人住處外的馬路上，還有1 個說要幫雙方處理事情的，還
      有1 個可能是鄰居，就是辛○○，還有嫌疑人的母親，共
      有5 、6 人。當天去時，2 個被害人就向其身邊靠近，母
      親在哭，女兒情緒正常等語（偵卷(一)第37、38頁）。可知
      己○○報警，至員警到達上開現場時，甲○○、庚○○與
      戊○○、丁○○、丙○○○、辛○○、乙○○等人仍在上
      開現場，而甲○○哭泣、庚○○情緒受到驚嚇，往員警方
      向靠近，除相關戊○○母子3 人外，還有不相關之辛○○
      與「幫忙處理事情」之乙○○在場，由當下情形判斷，顯
      與一般單純、正常、自發且理性地商討債務情形有異。又
      甲○○、庚○○均無法離開上開華勝路297 號住處，反而
      要等到員警到場，足見庚○○、甲○○當時是無法選擇自
      由離開，其等行動自由應仍在戊○○等人之限制中無疑。
    (5)綜上，庚○○自接近晚間8 時許到達上開華勝路297 號住
      處後，至雲林縣水林鄉○○段某處返回，一直到晚間約11
      時員警到場前；己○○、甲○○自員警到達前20、30分鐘
      一同至上開華勝路297 號住處後，直至己○○先由丁○○
      駕車載回文星路住處，及晚間約11時員警到達上開華勝路
      297 號住處現場前，庚○○、己○○、甲○○之行動自由
      均受到限制，足堪認定。
    6.被告丁○○亦有以言語恐嚇甲○○：
    (1)甲○○於97年7 月15日晚間10時許，見庚○○未歸，乃致
      電詢問庚○○之行蹤，丙○○○接聽後則將電話交由丁○○接聽，2 人通話後，由丁○○於晚間10時30分許，開車
      至甲○○住處，將甲○○及己○○載至上開華勝路297 號
      住處等情，為被告丁○○、丙○○○所承認，丁○○當晚
      確實有與甲○○通電話。
    (2)而甲○○於上開97年11月21日檢察官訊問時已明確證稱：
      丁○○說如果不過去，就要讓庚○○死等語，在甲○○身
      旁之己○○，亦聽聞而知悉上情。另同日晚間，在上開丙○○○華勝路297 號住處之庚○○，亦聽到丁○○以上開
      言語恫嚇甲○○，均據己○○、庚○○上開偵查與審理時
      證述甚明，且內容互核相符，足見丁○○確實以上開言語
      恐嚇甲○○無疑。
    (3)甲○○知悉其與丙○○○間有金錢債務糾紛存在，再者，
      庚○○至上開華勝路297 號住處已多時未歸，故當丁○○
      告以如果不過去，就要讓庚○○死等語，雖係以可能危害
      其女庚○○生命、身體等語恫嚇，但甲○○為人母親，又
      庚○○已經在上開上開華勝路297 號住處，確實與丙○○○、丁○○一起，聽到上開言語若不擔心，或不致心生畏
      懼，衡之社會一般常情，實難想像。此亦由丁○○開車前
      往甲○○住處，甲○○與己○○均隨即一同前往上開華勝
      路297 號住處之反應，可見其2 人之恐懼、擔心之情。
    (4)綜上，被告丁○○以言語恐嚇甲○○之犯行，應可認定。
  (四)被告等人之辯稱並不可採：
    1.被告丁○○辯稱：當天下午已與庚○○商討債務，約4 點
      多庚○○就自行返家，並無妨害自由或打人之情事，因此
      晚間庚○○再次到家中商討債務時，怎麼可能會有妨害自
      由或恐嚇等情事云云。然庚○○上開證稱丁○○因為不滿
      其下午至口湖向綽號「黑松」蔡永常之男子告狀而不悅，
      故晚間一見面就打罵庚○○，並於晚間8 時30分許旋強押
      庚○○至雲林縣水林鄉○○段某處，與綽號「眼鏡」之成
      年男子見面，而丙○○○於本院審理時亦稱：庚○○與甲○○跑去找綽號為「黑松」之男子，剛好綽號「眼鏡」之
      男子也在那邊坐，跟「黑松」說償還（新臺幣）70萬等語
      （本院卷第165 頁），足見被告丁○○、丙○○○十分擔
      心蔡永常、綽號「眼鏡」之成年男子之介入而生變，急欲
      採取較激烈之手段，先強行押庚○○至西井，於晚間聯絡
      戊○○、辛○○、乙○○等人到場，以打罵、剝奪行動自
      由之方式，造成甲○○等人之心理壓力，達到迫使甲○○
      等人清償債務之目的，應屬有跡可尋，尚非全然無據。此
      外，被告丁○○縱然下午時間並未有妨害自由或傷害之情
      事，亦與晚間是否有妨害自由或恐嚇等情無直接關連，難
      僅憑此為有利於被告丁○○等人之認定。
    2.被告丙○○○、戊○○、丁○○辯稱：是甲○○母女3 人
      欺騙丙○○○，不願意還錢而胡亂指控云云。
    (1)查被告丁○○、戊○○於97年7 月30日之警詢時，已經明
      白供陳甲○○母女3 人於97年7 月15日那天晚上有到上開
      華勝路297 號住處商討金錢糾紛問題等語（警卷第3 頁、
      第9 頁），然丙○○○於97年10月8 日檢察官訊問時，卻
      否認97年7 月15日當天晚上甲○○、己○○、庚○○等人
      有到上開住處之事實（偵卷(一)第17頁、第18頁）；另辛○○、乙○○於97年10月28日警詢時，已陳稱當天晚間有至
      上開華勝路297 號住處（偵卷(一)第46頁至第47頁，警卷第
      52頁至第53頁），但丙○○○於97年11月19日檢察官訊問
      時卻稱當天乙○○、辛○○都沒來到上開住處，顯見丙○○○有心掩蓋事實，企圖飾詞維護其他共同被告之情，是
      丙○○○所稱丁○○、戊○○等人沒有傷害或妨害自由等
      情，已值得懷疑。
    (2)復審酌甲○○母女3 人縱然與丙○○○存有金錢糾紛，然
      據被告戊○○於本院審理時所稱：「他（指庚○○）說我
      媽簽六合彩，他要跟我解釋，其實我簽本票時，我有錄音
      在六月份，他跟我解釋過他說他也被騙了。」、「他97年
      7 月1 日有傳簡訊給我說沒辦法還我錢」、「（問：本票
      是何時、何地請庚○○開的？）有先開1 次1張 的，是6
      月份開1 張，到7 月1 日我問他如何還錢，他說1 個月要
      還1 萬元。」等語（本院卷第159 頁背面、第160 頁、第
      163 頁背面），可知庚○○已於6 月份與被告戊○○商討
      過上開金錢糾紛問題，亦無因此指控被告戊○○等人有何
      傷害行為，確實是於97年7 月15日晚間至上開華勝路297
      號住處後發生一連串之傷害與妨害自由情事後，己○○才
      緊急報警處置，另僅因不願還錢，甲○○母女3 人都同時
      故意傷害自己以誣陷被告戊○○、丁○○、辛○○、乙○○等人，亦難想像，是被告等人上開所辯係告訴人3 人誣
      陷云云，均無足採。
    3.被告辛○○、乙○○辯稱：當天到場得知丁○○與庚○○
      等人在商討債務清償問題，一下子就回家，並沒有一同毆
      打或限制自由等行為云云。惟查辛○○、乙○○與告訴人
      庚○○、甲○○、己○○原不相識、本無仇隙，然告訴人
      庚○○、甲○○、己○○卻能明確指認其2 人，且證稱辛○○、乙○○確實有徒手打人之傷害行為外，還強押庚○○、甲○○上車等情。再者，其2 人於晚間11時許，員警
      到達上開現場時，仍在上開現場，是其等所辯並未久留，
      且無傷害或妨害自由等情，均不足採信。
  (五)被告5 人確實有犯意聯絡及行為分擔：
    1.按刑法上共同正犯之構成所稱意思之聯絡，並不限於事前
      有所謀議，即僅於行為當時（尤其於具有行為繼續性質之
      犯罪類型為然）有共同犯意之聯絡者，亦屬之；且其表示
      之方法，亦不以明示通謀為必要，即相互間有默示之合致
      ，亦無不可。上訴人未下手實施犯罪；然其於他人實施犯
      罪之行為繼續中，本於犯意聯絡，推由他人實施，仍無卸
      共同正犯之責，最高法院81年度臺上字第6765號判決可為
      參照。
    2.關於被告丙○○○、丁○○承認於97年7 月15日晚間8 時
      許即與庚○○一同在上開華勝路297 號住處，而庚○○指
      稱丁○○當時關閉鐵門、已經動手打人，隨後丙○○○、
      丁○○並一同強押其至雲林縣水林鄉西井某處，復參庚○○於本院審理時證稱：從西井回到上開住處的時候，丁○○先將鐵門關下來，並說戊○○要回來了等語（本院卷第
      118 頁），足見被告戊○○亦應已知悉上情，所以回到家
      之後，就直接打庚○○的臉頰，又見到隨後到達之甲○○
      、己○○，除了罵人外，亦隨即以腳踢向甲○○之腹部，
      足證戊○○在丙○○○、丁○○妨害自由犯行繼續中，即
      與丙○○○、丁○○承其等先前之傷害與妨害自由之犯意
      ，共同為傷害告訴人3 人及妨害自由等犯行，為共同正犯
      無疑。
    3.另據告訴人甲○○等3 人之證述，被告丙○○○雖於上開
      過程中，未親自動手打人，然其與告訴人甲○○之金錢債
      務糾紛，即為本件之導火線，是本件與丙○○○之利害關
      係最為密切。又告訴人3 人上開證述，丙○○○於過程中
      始終在場，並以言語表示「用手打就好，驗不出傷，不要
      打死在這裡，要打死在外面」、「帶去山上埋掉」等語，
      足證明丙○○○就傷害告訴人3 人及妨害自由等犯行，有
      犯意聯絡，利用被告戊○○、丁○○等人遂行犯行，縱未
      親自下手實行，亦應為共同正犯。
    4.被告辛○○、乙○○亦均坦承於97年7 月15日晚間9 時接
      近10時許，至上開上開華勝路297 號住處，見到告訴人庚○○、甲○○、己○○3 人等情。復參己○○於偵查中證
      述：「『烏龜』說你媽媽替丙○○○簽，丙○○○輸的，
      我們都要替她還。」等語（偵卷(一)第9頁 、第10頁）與庚○○與本院審理時所稱：「『烏龜』說『眼鏡』說不能打
      你，我們為什麼不能打你，你乾脆去哭給給『黑松』聽。
      」等語（本院卷第118 頁背面），顯見辛○○明確知悉丙○○○、丁○○、戊○○與甲○○、庚○○間之糾紛，且
      在場時亦徒手打告訴人母女3 人，並一同強押甲○○、庚○○上車，直至員警到場時仍然在上開現場；另被告辛○○於同日晚間10時9 分許，亦有撥打乙○○所持用
      0000000000號行動電話聯繫，此有0000000000號行動電話
      通聯紀錄（偵卷(二)第35頁）可參，又乙○○於偵查中陳稱
      ：「（問：你有沒有聽到1 男3 女在講什麼事？）沒有。
      好像是戊○○在跟她們說，你跟我媽騙了那麼多錢。」等
      語（偵卷(二)第8 頁）」及其本院審理時亦供稱：「丁○○
      說的拿1 張紙寫什麼壹仟元，我有罵他禽獸，說要還錢要
      把時間地點說出來。」等語（本院卷第163 頁正反面），
      亦可證明乙○○到場時已知悉丙○○○、丁○○、戊○○
      與甲○○、庚○○等人間之糾紛，也參與打罵告訴人等人
      之行為，並一同強押甲○○、庚○○上車，直至員警到場
      時仍然在上開現場，足證辛○○、乙○○在丙○○○、丁○○妨害自由犯行繼續中，即與丙○○○、丁○○、戊○○承其等先前之傷害與妨害自由之犯意，共同為傷害告訴
      人3 人及妨害自由等犯行，均為共同正犯無疑。
三、論罪科刑：
  (一)按刑法第302 條第1 項、第304 條第1 項及第305 條之罪所
    保護之法益均為人之行動自由，罪質相同，而第302 條第1
    項之法定刑較其他二罪為重，且處罰之範圍包括私行拘禁及
    其他非法方法剝奪人之行動自由，所謂非法方法包括強暴、
    脅迫、恐嚇等情事在內；刑法第302 條之妨害自由罪，原包
    括私禁及以其他非法方法剝奪人之行動自由而言，所謂非法
    方法，當包括強暴、脅迫等情事在內。若以水果刀強押被害
    人上其所駕駛之自用轎車，剝奪其行動自由，並於車行途中
    被害人要求迴車，並表示如不迴車，即跳車云云，而於妨害
    自由行為繼續中，嚇稱如跳車即予輾死等語，自屬包含於妨
    害被害人行動自由之同一意念之中，縱其所為，合於刑法第
    305 條恐嚇危害安全之情形，仍應視為剝奪行動自由之部分
    行為，不另構成該條之罪，最高法院30年上字第3701號、74
    年度臺上字第2404號判例、82年度臺上字第1670號判決可為
    參照。次按刑法第302 條之妨害自由罪，係妨害他人自由之
    概括規定，故行為人具有一定目的，以非法方法剝奪人之行
    動自由，除法律別有處罰較重之規定（例如略誘及擄人勒贖
    等罪），應適用各該規定處斷外，如以使人行無義務之事，
    或妨害人行使權利為目的，而其強暴脅迫復已達於剝奪人行
    動自由之程度，即只成立本罪，不應再依同法第304 條論處
    。誠以此項使人行無義務之事，或妨害人行使權利之低度行
    為，應為剝奪人行動自由之高度行為所吸收，不能以其目的
    係在使人行無義務之事，或妨害人行使權利，認為係觸犯刑
    法第302 條第1 項及第304 條第1 項之二罪名，依同法第55
    條從一重處斷，亦即仍應逕依第302 條規定論罪，並無適用
    第304 條規定之餘地，最高法院29年上字第2359號、第3757
    號判例意旨亦可參照。
  (二)核被告戊○○、丁○○、丙○○○、辛○○、乙○○所為，
    均係犯刑法第302 條之第1 項之剝奪行動自由罪及第277 條
    第1 項之傷害罪。被告丁○○以言語恫嚇甲○○所為，另犯
    同法第305 條之恐嚇危害安全罪。
  (三)被告戊○○、丁○○、丙○○○於妨害自由同時，以言語恫
    嚇告訴人3 人，要將其等帶到山上埋掉等語，此部分所為，
    顯以恐嚇方法剝奪人之行動自由，依最高法院上開判決意旨
    ，該部分行為應視為剝奪行動自由之部分行為，均不另論罪
    。
  (四)且被告戊○○、丁○○、丙○○○、辛○○、乙○○等人，
    剝奪告訴人母女3 人之行動自由，期間並以上開言語恫嚇，
    並要求告訴人3 人不能動、不能哭、不能說話，又另行傷害
    告訴人3 人成傷，且經相當時間，其程度已達於剝奪人行動
    自由之程度，並非僅是刑法第304 條強制罪所規定之「使人
    行無義務之事，或妨害人行使權利」情狀，故本院依刑事訴
    訟法第300 條之規定，予以變更檢察官所引應適用之法條為
    刑法第302 條之第1 項之剝奪行動自由罪。公訴意旨認為僅
    成立刑法第304 條之強制罪，容有誤會，附此說明。
  (五)被告戊○○、丁○○、丙○○○、辛○○、乙○○等人，多
    次徒手打或以腳踢共同傷害告訴人母女3 人，其等係共同基
    於同一傷害之犯意，於妨害自由密接時間、相同地點實施傷
    害之行為，侵害相同的法益，堪認各行為之獨立性極為薄弱
    ，依一般社會客觀觀念，難以強行分開，在法律上評價為數
    個舉動之接續施行，應屬接續犯，而各以一傷害罪論。
  (六)被告5 人係各以一行為剝奪3 人之行動自由及傷害等3 人，
    均係侵害數法益，為想像競合犯，應依刑法第55條規定，以
    一剝奪行動自由罪及傷害罪論處。
  (七)被告戊○○、丁○○、丙○○○、辛○○、乙○○間，就上
    開剝奪行動自由、傷害罪間，均有犯意之聯絡及行為之分擔
    ，為共同正犯。
  (八)被告戊○○、丙○○○、辛○○、乙○○所犯上開剝奪行動
    自由、傷害罪間，丁○○所犯所犯上開剝奪行動自由、傷害
    罪、恐嚇罪間，均犯意各別，行為互殊，應予分論併罰。
  (九)被告戊○○有前述犯罪事實欄所記載之前科紀錄，此有臺灣
    高等法院被告前案紀錄表1 份附卷足憑，故被告戊○○於受
    有期徒刑執行完畢後，5 年內故意再犯本件有期徒刑以上之
    罪，依刑法第47條第1 項規定，為累犯，應依法俱加重其刑
    。
  (十)爰審酌被告戊○○有上開前科紀錄，素行不良，被告丁○○
    、乙○○無構成累犯之前科紀錄，被告丙○○○、辛○○，
    未有前科紀錄，此有臺灣高等法院被告前案紀錄表各1 份附
    卷可參，丁○○、戊○○因丙○○○與告訴人甲○○、庚○○間存有金錢糾紛，竟不思理性協商解決，卻反而採取激烈
    手段，找來辛○○、乙○○，一同暴力相向、傷害告訴人庚○○、甲○○、己○○及剝奪其3 人之行動自由，丁○○為
    使甲○○、己○○到場，甚至出言恐嚇甲○○，致告訴人3
    人身、心均受有損害，並造成其等精神上的壓力與極大之恐
    懼；又被告等5 人於犯後均未能坦承犯行，未與告訴人和解
    ，仍飾詞狡辯，未見悔悟之意，並參酌被告5 人參與上開犯
    行之程度，所造成之損害等一切情狀，分別量處如主文所示
    之刑，再定其等應執行之刑，且均諭知易科罰金之折算標準
    。另依據司法院於98年6 月19日公布釋字第662 號解釋文謂
    ：「中華民國94年2 月2 日修正公布之現行刑法第41條第2
    項，關於數罪併罰，數宣告刑均得易科罰金，而定應執行刑
    之刑逾6 個月者，排除適用同條第1 項得易科罰金之規定部
    分，與憲法第23條規定有違，並與本院釋字第366 號解釋意
    旨不符，應自本解釋公布之日起失其效力。」則對於數罪併
    罰，數宣告刑均得易科罰金，而定應執行之刑超過6 個月之
    案件，依上開兩號解釋意旨，仍得易科罰金。是以，本件宣
    告被告戊○○、丁○○、辛○○定執行刑部分雖已逾6 個月
    ，仍應依上開解釋文之意旨，亦均諭知易科罰金之折算標準
    如主文所示。
四、據上論斷，應依刑事訴訟法第299 條第1 項前段、第300 條
    ，刑法第28條、第277 條第1 項、第302 條第1 項、第305
    條、第55條、第41條第1 項前段、第47條第1 項、第51條第
    5 款，司法院大法官會議釋字第366 號、第662 號解釋，刑
    法施行法第1 條之1 ，判決如主文。
本案經檢察官郭俊男到庭執行職務
中    華    民    國    98    年    7     月    21    日
            刑事第三庭    審判長法  官  林輝煌
                                法  官  李貞瑩
                                法  官  蕭雅毓
以上正本證明與原本無異。
如不服本判決應於收受判決後10日內向本院提出上訴書狀，並應
敘述具體理由；其未敘述上訴理由者，應於上訴期間屆滿後20日
內向本院補提理由書（均須按他造當事人之人數附繕本）。「切
勿逕送上級法院」。
                                書記官  鍾宜津
中    華    民    國    98    年    7     月    21    日
附錄論罪科刑條文全文：
中華民國刑法第277條（普通傷害罪）
傷害人之身體或健康者，處3 年以下有期徒刑、拘役或1 千元以
下罰金。
犯前項之罪因而致人於死者，處無期徒刑或7 年以上有期徒刑；
致重傷者，處3 年以上10年以下有期徒刑。
中華民國刑法第302條（剝奪他人行動自由罪）
私行拘禁或以其他非法方法，剝奪人之行動自由者，處5 年以下
有期徒刑、拘役或3 百元以下罰金。
因而致人於死者，處無期徒刑或7 年以上有期徒刑，致重傷者，
處3 年以上10年以下有期徒刑。
第 1 項之未遂犯罰之。
中華民國刑法第305條（恐嚇危害安全罪）
以加害生命、身體、自由、名譽、財產之事，恐嚇他人致生危害
於安全者，處2 年以下有期徒刑、拘役或3 百元以下罰金。


司法院資訊處製作；財團法人民間司法改革基金會備份。
